臺灣桃園地方法院交通事件裁定　　　　 96年度交聲字第301號
原處分機關　交通部公路總局新竹區監理所中壢監理
異　議　人　甲○○
即受處分人
上列受處分人因違反道路交通管理處罰條例案件，對於交通部公
路局新竹區監理所中壢監理站於民國96年5 月21日以裁53-AB000
0000號違反道路交通管理事件裁決書所為之處分聲明異議，本院
裁定如下：
    主  文
原處分撤銷。
甲○○不罰。
    理  由
一、聲明異議意旨略以：如附件異議狀所載。
一、原處分意旨略以：異議人即受處分人甲○○於民國96年4 月
    9 日上午8 時41分許，駕駛其所有車牌號碼5D-5829 號自小
    客車，行經台北市○○街，因行車速度超過規定之最高時速
    60公里以上未滿80公里，經臺北市政府警察局交通警察大隊
    員警拍照逕行舉發，並填製北市警交大字第AB0000000 號舉
    發違反道路交通管理事件通知單，經交通部公路總局新竹區
    監理所中壢監理站援依道路交通管理處罰條例第43條第1 項
    第2 款、第4 項規定裁處異議人罰鍰新臺幣8 千元，並記違
    規點數3點，施以道安講習，並吊扣汽車牌照3個月。
三、按交通法庭認為聲明異議有理由，或聲明異議雖無理由而原
    處分不當或違法者，應以裁定將原處分經聲明異議部分撤銷
    ，並自為裁定，道路交通案件處理辦法第20條定有明文。
四、經查：
　(一)原處分所載96年4 月9 日上午8 時41分許，車牌號碼5D-582
    9 號自小客車，在台北市○○街，限速50公里經測時速123
    公里，超速60公里以上未滿80公里之事實，有舉發照片1幀
    附卷可稽，堪認上情屬實。
  (二)惟按道路交通管理處罰條例之立法目的乃為加強道路交通管
    理，維護交通秩序，確保交通安全，其本質在維持行政上之
    秩序，達成國家維持交通秩序之行政目的，因而，對於違反
    本條例所規定行政上義務之行為人科以制裁，其性質上屬於
    行政秩序罰，準此，其處罰對象必限於違反行政上義務之人
    ，倘非違反行政上義務之行為人，則無受行政秩序罰之理由
    。此由本件原處分所援引處罰之道路交通管理處罰條例第43
    條第1 項規定「汽車駕駛人駕駛汽車有下列情形之一者處新
    臺幣6 千以上2 萬4 千元以下罰鍰」即明。經查，證人乙○
    ○於本院審理時具結證稱：「96年4 月9 日車號5D-5829 號
    自小客車是我在使用，從91年買該輛車後一直都是我在使用
    ，做為上下班的交通工具，96年4 月9 日上午8 時41分許，
    我有駕駛車牌號碼5D-582號自小客車行經台北市○○街，違
    規當時也是我在開」等語，稽此，異議人甲○○辯稱上述違
    規時地之違規車輛並非伊所駕駛等語，並非無據。再者，本
    件係依員警拍照逕行舉發之方式裁處車輛登記所有人即異議
    人罰鍰，惟觀諸卷附舉發照片，僅攝得前開車輛超速行駛之
    時速及車號，並未同時攝得駕駛系爭車輛之人，既未現場查
    獲違規之駕駛人，是依前述舉發照片尚未即能推論本件違規
    超速行駛之駕駛人即為異議人本人。抑且，汽機車屬動產，
    監理行政機關就汽機車所有權歸屬所為之登記，常與汽機車
    真正所有權及使用狀態未必一致，自難依行政上之登記據為
    認定所有權及使用狀態之惟一依據，猶在不能排除證人乙○
    ○到庭證述系爭車輛係其在使用及本件違規時地，該車係由
    其駕駛之情，是亦難依本件違規車輛依行政登記之所有權人
    係異議人，即可遽認異議人即為本件違規超速行駛之駕駛人
    。此外，復查無其他證據足認本件違規之駕駛人即為異議人
    本人，異議人前揭所辯，非無所據，應可採信。原處分所指
    異議人於前開時、地，違規超速行駛之事實，所依憑之舉發
    照片既存有上述合理之懷疑存在，而無從使本院確信異議人
    確有前述違規事實，應「罪證有疑，利於被告」之證據法則
    ，即應作對受處分人有利之認定。故認原處分機關所裁決之
    異議人違規行為不能證明。乃原處分機關未經詳查，逕以道
    路交通管理處罰條例第43條第1 項第2 款、第4 項規定裁處
    異議人罰鍰，顯有未洽。異議人聲明異議意旨，指摘原處分
    不當，為有理由，自應由本院將原處分撤銷，並諭知異議人
    不罰。
三、依道路交通管理處罰條例第87條第2 項、道路交通案件處理
    辦法第20條前段，裁定如主文。
中　　華　　民　　國　　96　　年　　12　　月　　31　　日
                      　交通法庭　法　官　林惠霞
以上正本證明與原本無異。
如不服本裁定，應於送達後5 日內，向本院提出抗告狀。
                      　　　  　　書記官　陳恩如
中　　華　　民　　國　　96　　年　　12　　月　　31　　日
